【裁判字號】    91,簡上,510
【裁判日期】    920411
【裁判案由】    清償債務
【裁判全文】
臺灣臺北地方法院民事判決  九十一年度簡上字五一○號
    上  訴  人  乙○○
    被  上訴人  台新國際商業銀行股份有限公司
    法定代理人  丙○○
    訴訟代理人  甲○○
右當事人間請求清償債務事件，上訴人對於中華民國九十一年四月九日臺灣臺北地方
法院臺北簡易庭九十年度北簡字第一二一一五號第一審判決提起上訴，本院判決如左
：
    主  文
上訴駁回。
第二審訴訟費用由上訴人負擔。
    事  實
甲、上訴人方面：
一、聲明：求為判決：(一)原判決廢棄。(二)駁回被上訴人在第一審簡易之訴。
二、陳述：除與原判決記載相同者，茲引用之外，補稱：
    原審認定簽帳單上之簽名與范榮是一樣的，其實很相似，應該要調查，特約商店
    應該嚴守確定簽帳單與信用卡上的簽名是否一致，不能把這個不利益歸上訴人或
    范榮負擔。我收到帳單即刻表示異議，被上訴人應該將簽帳單正本保存以供確認
    。又八月至十月有繳款的部分，是我消費的，我在七月之後就一直向被上訴人反
    應范榮簽帳異常的問題，都是傳真或打電話跟被上訴人聯繫。
乙、被上訴人方面：
一、聲明：求為判決：駁回上訴。
二、陳述：除與原判決記載相同者，茲引用之外，補稱：
    有爭議的簽帳是發生在八十九年六月間，七月二十四日為該期帳單繳款日，之後
    的八月到十月份上訴人都有繳款，直到十一月八日九日上訴人才對范榮的簽帳表
    示異議。我們請求的依據是簽帳應該是范榮親簽的，依信用卡關係請求清償帳款
    ，如非范榮簽的，依信用卡約定條款第七條第二項第五條也可以請求，被上訴人
    在原審是有兩項請求的。否認上訴人在七月之後有即刻以電話或傳真聯繫，直到
    八十九年十一月八日才收到聲明書。
    理  由
一、本件被上訴人起訴主張上訴人乙○○於民國八十七年二月間向被上訴人申請信用
    卡正卡使用，並由范榮（由原審另行審結）申請為附卡持卡人，依約上訴人得於
    特約商店簽帳消費，惟應於繳款截止日前向被上訴人清償，逾期另應給付按年息
    百分之二十計算之遲延利息。嗣被上訴人依契約第三條、第七條、第十四條之約
    定請求上訴人與范榮連帶清償八十九年六月九日至同年月廿三日之消費款七筆，
    金額計新台幣（下同）十二萬六千九百五十元時，上訴人竟該等金額非附卡之聲
    請人而拒絕清償。惟查，上訴人乙○○於八十九年六月二十六日二十三時五十九
    分固有來電向被上訴人掛失信用卡正卡，然而當時並表示附卡未遺失，當被上訴
    人向上訴人請求前揭消費款時，上訴人始聲稱非附卡申請人本人所消費，上訴人
    拒絕清償顯然於法無據。爰依兩造間之信用卡契約，請求上訴人乙○○應與范榮
    負連帶清償之責。
二、上訴人乙○○則以：伊與范榮是夫妻，范榮八十八年十二月迄今均未入境台灣，
    我打電話給范榮，他說信用卡還在他身上，並未遺失，被上訴人所提出之簽帳單
    之簽名不像范榮的簽名，我收到帳單後就有向被上訴人反應，並非在被上訴人請
    求款項時始向其反應等語置辯。
三、查上訴人乙○○與被上訴人間訂有信用卡使用契約，上訴人乙○○為正卡持卡人
    、范榮為附卡持卡人，依約上訴人及范榮得於特約商店簽帳消費，惟應於繳款截
    止日前向被上訴人清償，逾期另應給付遲延利息，正卡持卡人或附卡持卡人就各
    別使用信用卡所生應付帳款互負連帶清償責任。且上訴人范榮自八十八年十二月
    二十三日出境後即未再入境，上訴人范榮之信用卡並未遺失等事實，為兩造所不
    爭執，並有被上訴人提出之信用卡申請書、約定條款、內政部警政署入出境管理
    局檢送之范榮入出境紀錄在卷可稽。是本件兩造間之爭點即為被上訴人請求上訴
    人連帶清償范榮之附卡（非必為范榮使用簽帳）自八十九年六月九日至同年月二
    十三日之消費款七筆，金額計十二萬六千九百五十元，有無理由？
四、按兩造間所簽訂之信用卡使用契約，於約定條款第七條第二項有明文約定：「持
    卡人之信用卡屬於貴行之財產，持卡人應妥善保管及使用信用卡。貴行僅授權正
    卡持卡人或附卡持卡人本人在信用卡有效期限內分別使用，不得讓與、轉借、提
    供擔保或以其他方式將信用卡之占有轉讓予第三人或交其使用。」第五項約定：
    「持卡人違反第二項至第四項約定致生應付帳款者，亦應對之負清償責任。」又
    第十四條第一項約定「持卡人於當期繳款截止日前，如對帳單所載事項有疑義，
    徥檢具書面理由及貴行要求之證明文件通知貴行，或請求貴行向收單機構調閱簽
    帳單或退款單，或請求貴行就該筆交易依各信用卡之作業規定，向收單機構或特
    約商、辦理預借現金機構主張扣款並得就該筆交易對貴行暫停付款。持卡人未依
    前項約定通知貴行者，推定帳單所載事項無錯誤。．．．」此係因信用卡係持卡
    人管理使用，信用卡之現存狀況以持卡人最為清楚也最能掌控，故發卡銀行有課
    以持卡人妥善保管信用卡責任之必要性，始符合信用卡交易安全及合理分配風險
    之公平原則經查：依信用卡申請書觀之，范榮之簽名形式極為特殊，而系爭消費
    之簽帳單簽名與范榮之簽名極為相似，此有簽帳單及信用卡申請書影本在卷可稽
    ，是被上訴人之特約商店應已盡形式肉眼辨識之責。次查，范榮於出境後其所持
    用之附卡於八十八年十二月、八十九年三月、八十九年五月間均有中華民國境外
    之交易，雖於八十九年六月出現中華民國境內之消費，顯非屬范榮本人之消費，
    然而衡諸范榮本人之附卡並未遺失，為上訴人所不爭執，且本件如係以偽卡消費
    ，偽卡之使用人既無仿冒范榮簽名之必要（因為偽卡係屬全新之卡片，偽卡之使
    用人自可在卡片上任意簽署，無庸仿冒范榮之簽名）亦無來源去取得范榮本人之
    附卡而予以仿冒其簽名，是上訴人質疑本件係屬偽卡云云，亦乏依據。又若范榮
    本人未再入境中華民國，則范榮顯然違反兩造間前揭約定條款第七條「妥善保管
    及使用信用卡」之義務，將信用卡交付他人至明。上訴人乙○○雖稱收到帳單後
    有向被上訴人反應，然為被上訴人所否認，上訴人乙○○並未舉證證明，而卷內
    僅有上訴人乙○○於八十九年十一月八日之聲明書。本件附卡持卡人范榮未善盡
    保管信用卡責任，復未及時對繳款通知書所載事項提出疑義，此時若將風險歸由
    被上訴人負擔，對於被上訴人有所不公，對於應善盡保管信用卡責任之上訴人之
    責顯為過輕，故此時范榮仍應就系爭消費帳款負清償之責，而上訴人乙○○依約
    應負連帶清償之責。
五、綜上所述，本件被上訴人主張系爭有爭議之消費款，縱非范榮本人簽名，范榮亦
    明顯違反契約第七條之信用卡保管義務，仍應就該等消費款項負責，而原告為正
    卡之持有人，依約亦應負連帶清償之責等語為可採，上訴人所辯特約商店未及注
    意簽名係屬他人偽造，以及本件極有可能為偽卡消費云云為無理由。依兩造間之
    信用卡契約，被上訴人自得請求上訴人給付前揭爭議款項。從而，被上訴人本於
     契約關係，請求上訴人給付十二萬六千九百五十元及自逾期即八十九年七月一
     日起算之按年息百分之五計算之約定遲延利息，為有理由，應予准許。是則原
    審判命上訴人如數給付，於法並無不合。上訴意旨指摘原判決不當，求予廢棄改
    判，為無理由，應予駁回其上訴。
六、本件之事實及法律關係已臻明確，兩造之其餘主張陳述及攻擊防禦方法，對判決
    之結果無影響，爰不一一加以論述，附此敘明。
七、據上論結，本件上訴為無理由，依民事訴訟法第四百三十六條之一第三項、第四
    百四十九條第一項、第七十八條，判決如主文。
中      華      民      國    九十二    年      四      月      十一    日
                        臺灣臺北地方法院民事第二庭
                                                審判長法  官  丁蓓蓓
                                                      法  官  汪漢卿
                                                      法  官  朱漢寶
右正本證明與原本無異。
本件判決不得上訴。
中      華      民      國    九十二    年      四      月      十一    日
                                                  法院書記官  劉碧輝


司法院資訊處製作；財團法人民間司法改革基金會備份。
